臺灣高等法院臺中分院民事判決　　　九十一年度上易字第三○五號
　　　上　訴　人　丙○○
　　　被　上訴人　乙○○
　　　訴訟代理人　甲○○
右當事人間請求侵權行為損害賠償事件，上訴人對於中華民國九十一年七月十七日臺
灣彰化地方法院九十一年度訴字第四九一號第一審判決提起上訴，本院判決如左：
    主      文
原判決關於命上訴人給付超過貳拾陸萬貳仟肆佰貳拾貳元部分，暨訴訟費用之裁判均
廢棄。
右開廢棄部分，被上訴人在第一審之訴駁回。
其餘上訴駁回。
第一、二審訴訟費用由上訴人負擔四分之三，餘由被上訴人負擔。
    事實及理由
一、被上訴人起訴主張：上訴人於民國（下同）八十九年十一月二日下午六時三十五
    分許，酒醉並超速駕駛車牌號碼Ａ七─三五九七號自用小客車，經彰化縣二林鎮
    ○○路○段台電高幹二三公里處附近，過失自後追撞被上訴人駕駛之拼裝車，致
    被上訴人受有骨盆骨折、左肩撞傷、韌帶拉傷、胸部撞傷、頭部外傷等傷害，拼
    裝車亦裂成兩截，上訴人嗣經臺灣彰化地方法院判處過失傷害及公共危險罪刑確
    定，爰依侵權行為之法律關係，請求上訴人賠償給付被上訴人醫藥費用新台幣（
    下同）一萬八千七百三十七元、增加生活上需要之費用即就醫之車資一萬四千二
    百五十元、減少勞動能力即被上訴人六個月無法工作之損失十八萬元、慰撫金一
    百萬元及拼裝車毀損之損失十萬元，合計一百三十一萬二千九百八十七元等情。
    （原審判決命上訴人應給付被上訴人三十二萬八千零二十七元，而駁回被上訴人
    其餘之訴。上訴人對其敗訴部分不服，提起本件上訴。被上訴人就其敗訴部分未
    據聲明不服，業已確定。）
二、上訴人則以：被上訴人並非完全喪失勞動力，且其本來就沒有工作，所以沒有財
    產上的損失，而且被上訴人駕駛併裝車沒有開車燈也有過失，精神慰撫金請求太
    高，給付三萬元較適當等語作為抗辯。
三、本件被上訴人主張上訴人於八十九年十一月二日下午六時三十五分許，酒醉並超
    速駕駛車牌號碼Ａ七─三五九七號自用小客車，經彰化縣二林鎮○○路○段台電
    高幹二三公里處附近，過失自後追撞被上訴人駕駛之拼裝車，致被上訴人受有骨
    盆骨折、左肩撞傷、韌帶拉傷、胸部撞傷、頭部外傷等傷害，為上訴人所不爭執
    ，自堪信為真實。按汽車駕駛人飲酒後吐氣所含酒精成份超過每公升０˙二五毫
    克以上者不得駕車，又汽車在同一車道行駛時，除擬超越前車外，後車與前車之
    間應保持隨時可以煞停之距離，且在無標誌之郊外道路時速不得超過六○公里，
    修正前之道路交通安全規則第一百十四條第二款、第九十四條第一項、第九十三
    條第一項第一款分別定有明文，上訴人駕車自應注意上述道路交通安全規定。查
    本件肇事當時係晴天、肇事路段係柏油路面、乾燥、無缺陷、無障礙物、視距良
    好之直路，有彰化縣警察局道路交通事故調查報告表及照片為據（見刑事卷宗之
    九十年度偵字第四三一號卷第六頁，第十八─廿三頁），上訴人並無不能注意之
    情事，竟疏未注意，於酒後駕車途經該處時，未與前車保持隨時可以煞停之安全
    距離，且未充分注意車前狀況及貿然以時速八十公里之速度疾駛通過肇禍致被上
    訴人受傷，自有過失之責任。又上訴人因過失傷害罪行，業經臺灣彰化地方法院
    刑事庭以九十年度交易字第一九一號判決判處有期徒刑伍月，如易科罰金以參佰
    元折算壹日確定在案，並經上訴人聲請易科罰金執行完畢。上訴人既有過失不法
    侵害被上訴人之身體，致被上訴人受有損害，其間復具有相當因果關係存在，是
    則被上訴人本於侵權行為之法律關係請求上訴人賠償，自屬有據。
四、次查就被上訴人請求之金額，分述如次：
  （一）醫療費用部分：按不法侵害他人之身體或健康者，對於被害人因此喪失或減
        少勞動能力，或增加生活上之需要時，應負損害賠償責任，民法第一百九十
        二條第一項定有明文。被上訴人主張其因本件車禍受傷支出醫藥費用一萬八
        千七百三十七元，已據其於原審提出醫藥費收據影本二十一紙為憑，上訴人
        於本院中並不爭執，是被上訴人此部分之請求，為屬有據，應予准許。
  （二）增加生活上需要之費用即就醫之車資部分：被上訴人主張因本件車禍受傷須
        乘車就醫，花費車資一萬四千二百五十元，亦於原審提出就醫車資收據影本
        二十二紙為證，上訴人於本院對此亦未爭執，應認被上訴人此部分之請求亦
        屬有據，應予准許。
  （三）減少勞動能力損害部分：查被上訴人因本件車禍受有骨盆骨折、左肩撞傷、
        韌帶拉傷、胸部撞傷、頭部外傷等傷害，此有財團法人彰化基督教醫院二林
        分院出具之診斷書可稽（附於刑事卷宗之九十年度偵字第四三一號卷第四頁
        ），並經醫囑宜休養半年，載明於上開診斷書內。上訴人雖辯稱被上訴人並
        非完全喪失勞動力，然審之被上訴人所受傷之傷嚴重，醫師診斷書亦表示宜
        休養半年，足見被上訴人主張伊有半年時間無法工作為可採，上訴人之抗辯
　　　　核不可採。又被上訴人自承其平日務農，是種別人的田地，或是到人家的鴨
　　　　場幫忙等情，每月均有收入，雖為上訴人所否認，然由被上訴人係駕駛農用
　　　　拼裝車發生車禍，亦可見被上訴人確在從事農業相關工作。且按被害人因身
　　　　體健康被侵害，而減少勞動能力所受之損害，其金額應就被害人受侵害前之
　　　　身體健康狀態、教育程度、專門技能、社會經驗等方面酌定之，是因勞動能
　　　　力減少所生之損害，不以實際已發生者為限，即將來之收益，因勞動能力減
　　　　少之結果而不能獲致者，被害人亦得請求賠償。本件被上訴人發生車禍時年
　　　　五十八歲，尚能從事農事相關工作，因車禍需休養半年，顯然受有因工作能
　　　　力受損之損害，上訴人抗辯被上訴人無工作，無損害云云，核不可採。惟計
　　　　算被上訴人之損害，參酌上訴人於原審亦自認以基本工資即每月一萬五千元
　　　　左右計算此部分損失可以接受（見原審卷第八頁面），本院認此部分以行政
　　　　院勞工委員會發布，現行有效之基本工資每月一萬五千八百四十元為計算標
　　　　準為適當。是此部分被上訴人請求六個月不能工作之損失為九萬五千零四十
　　　　元之範圍（即一萬五千八百四十元ｘ六個月），為屬有據，應予准許。
  （四）精神慰撫金部分：按不法侵害他人之身體、健康者，被害人雖非財產上之損
        害，亦得請求賠償相當之金額，民法第一百九十五條第一項定有明文。被上
        訴人因本件車禍受有如前述之傷害，需休養期間長達半年，其肉體及精神所
        受痛苦，自屬顯然，參酌上訴人受人僱用從事銲工的工作，月薪三萬多元，
        已婚，其妻亦工作，月薪二萬多元，育有三子，分別是十二歲、八歲及四歲
        ，前二個上小學，小的父母幫忙照顧，名下沒有不動產，被上訴人平日務農
        ，有二兒一女都已成年，二兒都已經結婚，女兒待業中，其妻亦幫忙農事及
        家事等情，另審酌原審卷附之彰化縣稅捐稽徵處北斗分處、財政部台灣省中
        區國稅局北斗稽徵所各檢送之兩造不動產歸戶清單、八十九度綜合所得稅各
        類所得資料清單等資料，被上訴人依上開規定請求上訴人給付二十萬元之慰
        撫金尚屬適當，應予准許。上訴人辯稱被上訴人此部分之請求過高，應以三
        萬元較適當云云，然被上訴人因上訴人之過失而受傷，其傷勢計有骨盆骨折
        、左肩撞傷、韌帶拉傷、胸部撞傷、頭部外傷等傷害，除需忍受身體上之痛
        楚外，另在長達半年之休養期間，被上訴人勢必無法如往常一般活動，日常
        生活須事事倚賴他人之協助，此不便所造成精神上之痛苦實屬非輕，且一般
        嚴重受傷愈後亦不能如往常一般輕快活動，難謂二十萬元之請求過高，上訴
        人上開抗辯，委無可採。
  （五）依以所述，被上訴人得請求之金額為三十二萬八千零二十七元（18737＋142
        50＋95040＋200000＝328027）。
五、惟按損害之發生或擴大被害人與有過失者，法院得減輕賠償金額或免除之，民法
    第二百十七條第一項定有明文。本件上訴人酒後駕車途經該處時，未與前車保持
    隨時可以煞停之安全距離，且未充分注意車前狀況及貿然以時速八十公里之速度
    疾駛通過肇禍致被上訴人受傷，故有過失，有如前述。惟上訴人主張被上訴人駕
    駛農用拼裝車輛，亦疏未注意車輛於夜間行駛時應使用燈光，而於夜間且道路無
    照明設備之情況下仍未使用燈光，與有過失。被上訴人訴訟代理人於本院亦稱：
    「我們沒有使用燈光只有小疏失」（見本院卷第三十頁），參以臺灣彰化地方法
    院九十年度交易字第一九一號刑事確定判決亦認為被上訴人疏未注意車輛於夜間
    行駛時應使用燈光，而於夜間且道路無照明設備下仍未使用燈光，（見刑事判決
    書第二頁第四－五行），足證被上訴人亦與有過失，就二造間之過失比例，本院
    認本件事故之發生，上訴人之過失為肇事主因，應負擔百分之八十之責任，被上
    訴人雖過失較輕，仍應負擔百分之二十之責任，故本件被上訴人對於肇事與有過
    失，應減輕上訴人之賠償金額百分之二十，依此計算之結果，上訴人應賠償被上
    訴人二十六萬二千四百二十二元（328027×80％＝262422，元以下四捨五入）。
六、綜上所述，被上訴人本於侵權行為之法律關係，請求上訴人給付二十六萬二千四
    百二十二元部分，為有理由，應予准許。逾此所為請求，為無理由，應予駁回。
    原審疏未就被上訴人與有過失部份為審酌，就超過上開應准許部分，為上訴人敗
    訴之判決，自有未洽。上訴意旨就此部分指摘原判決不當，求予廢棄改判，為有
    理由。至於上開應准許部分，原審判命上訴人給付，核無違誤，上訴意旨，就此
    部分，仍執陳詞，指摘原判決不當，求予廢棄，為無理由，應駁回其上訴。
七、二造其餘攻擊防禦方法，經審酌後，核與判決結果不生影響，爰不一一贅述，併
    此敘明。
據上論結，本件上訴為一部有理由，一部無理由，依民事訴訟法第四百五十條、第四
百四十九條第一項、第七十九條但書，判決如主文。
中　　　華　　　民　　　國　　九十一　　年　　　十　　　月　　二十二　　日
~B1民事第三庭審判長法　官　陳照德
~B2　　　　　　　　法　官　曾謀貴
~B3　　　　　　　　法　官　蔡王金全
右為正本係照原本作成。
不得上訴。
~B 　 　　　　　　書記官　阮正枝
中　　　華　　　民　　　國　　九十一　　年　　　十　　　月　　二十三　　日
　　　　　　　　　　　　　　　　　　　　　　　　　　　　　　　　　　　　Ｈ
